臺灣高雄地方法院刑事判決　　　　　　　　　　　　九十一年度訴字第二二一五號
　　公　訴　人　臺灣高雄地方法院檢察署檢察官
　　被　　　告　戊○○
　　指定辯護人　本院公設辯護人　乙○○
右列被告因強盜案件，經檢察官提起公訴（九十一年度偵字第一三七三一號、第一五
四四九號號、九十一年偵緝字第八一一號），本院判決如左：
    主  文
戊○○攜帶兇器毀越安全設備竊盜，因脫免逮捕，而當場施以強暴，累犯，處有期徒
刑柒年貳月。鐵鎚、水果刀及螺絲起子各壹把，暨麻手套壹雙，均沒收之；又連續意
圖為自己不法之所有，攜帶兇器，以強暴至使不能抗拒，而使他人交付其物，累犯，
處有期徒刑捌年。菜刀壹把，沒收之；應執行有期徒刑拾伍年，鐵鎚、水果刀、螺絲
起子及菜刀各壹把，暨麻手套壹雙，均沒收之。
    事  實
一、戊○○前因違反肅清煙毒條例案件，經本院於民國八十六年十二月十九日以八十
    六年度訴字第三七二三號判決，判處有期徒刑三年四月確定，於九十年一月十三
    日縮短刑期執行完畢，詎其竟仍不知記取教訓，復意圖為自己不法之所有，於九
    十一年三月二十二日上午六時五十分許，攜帶其所有客觀上具危險攻擊性兇器之
    鐵鎚、水果刀及螺絲起子各一把，毀壞高雄市前鎮區進村巷四十一之一號由丙○○經營之「翊馨通訊行」屋頂之安全設備後，由屋頂逾越該通訊行屋頂之安全設
    備後，進入該通訊行竊得丙○○所有易立信Ｔ二九型行動電話手機及摩托羅拉Ｔ
    二六八八型、Ｖ八○八八型行動電話手機各一支，暨國際牌錄放音機一臺、展示
    用行動電話手機十九支。嗣因戊○○進入行竊之時，已觸動賓志保全公司之警報
    系統，賓志保全公司保全人員己○○於當日七時許趕往上址查看後，發現戊○○
    仍在通訊行內，遂立即報警，同時跟蹤注意戊○○動向，待高雄市政府警察局前
    鎮分局一心派出所員警林金龍趕赴現場，即與之共同追捕正欲逃離現場之戊○○
    。嗣戊○○逃逸至高雄市○○○路四十五巷內時，見該巷係一死巷，已無去路，
    為脫免逮捕，竟持前揭鐵鎚，當場起意並攻擊身著警察制服之林金龍員警而施以
    強暴，林金龍員警隨即以左手擋住戊○○攻擊，再與己○○共同制伏逮捕戊○○
    ，並扣得戊○○所有前揭鐵鎚、水果刀、螺絲起子各一把及其所有行竊所用之麻
    手套一雙，並當場起出丙○○所有前揭失竊之行動電話手機等物。
二、然戊○○仍不知悔改，另基於意圖為自己不法所有之概括犯意，連續(一)於九十一
    年六月二十九日上午十時五十分許，在高雄市前鎮區○○○路「金銀島購物廣場
    」前，先將其所有客觀上具危險攻擊性兇器菜刀一把藏放在右腳褲管內，再招攬
    搭乘由甲○○駕駛之車牌號碼ＹＷ─八一五號計程車，並刻意坐在該計程車右前
    座，向甲○○佯稱要前往高雄市○○路夜市，待車行至高雄市○○路與光華路交
    岔路口時，戊○○改稱要下車，待甲○○將車停妥後，戊○○隨即取出前揭菜刀
    抵住甲○○脖子，同時揚言若不給錢就要給伊死等語，而以此強暴方式，至使甲○○不能抗拒，而交付現金約新臺幣（下同）三百元予戊○○，戊○○得手後，
    隨即下車逃逸無蹤。(二)同年七月一日凌晨零時許，戊○○在高雄市○鎮區○○路
    與岡山東街交岔路口，先將前揭菜刀藏放在褲內，再招攬搭乘由丁○○駕駛之計
    程車，並刻意坐在該計程車右前座，向丁○○佯稱要前往高雄市○○路夜市，待
    車行至高雄市○鎮區○○街，戊○○隨即取出前揭菜刀抵住丁○○胸前，同時揚
    言若不給錢就會很難看等語，而以此強暴方式，至使丁○○不能抗拒，而交付現
    金約七百元予戊○○，戊○○得手後，隨即下車逃逸無蹤。嗣於九十一年七月一
    日下午二時三十分許，為警在其高雄市○鎮區○○街一二二號四樓住處查獲，並
    扣得前揭菜刀一把。
三、案經丙○○訴由高雄市政府警察局前鎮分局移送，暨內政部警政署高雄港務警察
    局報告臺灣高雄地方法院檢察署檢察官偵查起訴。
    理  由
一、訊據被告戊○○坦承右揭加重竊盜犯行不諱，惟矢口否認有何脫免逮捕而當場施
    以強暴犯行，及強盜被害人甲○○、丁○○等二人犯行，辯稱：伊只是將鐵鎚拿
    在手上，沒有攻擊林金龍員警，又伊根本沒強盜甲○○、丁○○二人，伊被警察
    刑求才承認等云云。
二、經查：
  (一)本件被告如何持其所有客觀上具危險攻擊性兇器之鐵鎚、水果刀及螺絲起子各一
    把，毀壞翊馨通訊行屋頂之安全設備後，進入竊得丙○○所有易立信Ｔ二九型行
    動電話手機及摩托羅拉Ｔ二六八八型、Ｖ八○八八型行動電話手機各一支，暨國
    際牌錄放音機一臺、展示用行動電話手機十九支等情，業據被告迭於警訊及本院
    審理時坦承不諱，核與告訴人丙○○於警訊時指訴之被害情節大致相符，並有現
    場照片二幀及贓物認領保管一紙在卷可稽，暨鐵鎚、水果刀、螺絲起子各一把、
    麻手套一雙扣案可資佐證，被告雖辯稱沒有攻擊林金龍員警等云云，惟證人林金
    龍員警既到庭結證稱：我跟己○○在後面追被告，他跑進去凱旋三路的巷子，那
    邊是死巷，我跟己○○包抄，被告就拿出鐵鎚向我打過來，我用左手接住，當時
    我有穿制服，己○○就從他的後面勒住他的脖子，他的鐵鎚一直都沒有鬆手，之
    後我們拿鐵棒一直打他的手，他才鬆手等語（見本院九十一年九月五日審判筆錄
    ），證人己○○亦於本院審理時證稱：被告有跑給我和林金龍追，約跑了一、二
    百公尺，被告跑到死巷內，就拿出鐵鎚，因當時警察跑在前面，所以被告就攻擊
    警察等語（見本院同日審判筆錄），加以被告坦承其遭林金龍員警逮捕時，確將
    鐵鎚拿在手上，則證人林金龍、己○○前揭證詞自足採信，被告辯稱未攻擊林金
    龍員警等云云，尚不足採，被告行竊後因脫免逮捕，而當場施以強暴之犯行，自
    堪認定。
  (二)被告雖辯稱伊根本沒強盜被害人甲○○、丁○○等二人，惟被害人甲○○既迭於
    警訊、偵查及本院審理時指稱：被告坐在右前座，說要前去高雄市○○路夜市，
    車子開到民路與光華路交岔路口時，被告就說要下車，車子一停，被告就拿出菜
    刀抵住伊脖子，說若不給錢就要給伊死，伊就將大約三百元現金拿給被告等語（
    見九十一年七月一日警訊筆錄、九十一年七月三十日偵查筆錄及本院九十一年九
    月五日審判筆錄）；被害人丁○○則迭於警訊、偵查及本院審理時指稱：被告坐
    在右前座，說要前去高雄市○○路夜市，車子開到隆斌街，被告就拿出菜刀抵住
    伊胸前，說若不給錢就會很難看，伊就把身上現金約七百元給被告（見九十一年
    七月一日警訊筆錄、九十一年七月三十日偵查筆錄及本院九十一年九月五日審判
    筆錄），加以被告為警查獲時，已為警扣得前揭菜刀一把，且被告於警訊時亦坦
    承前揭犯行，再參以案發現場係空間狹小之計程車，被告所持菜刀之危險及對人
    威脅、恫嚇性強大，復揚言倘不交付財物，要給伊死、會很難看等情，自應足認
    被害人二人均已達不能抗拒之程度，是被告辯稱沒強盜被害人甲○○、丁○○等
    二人，顯不足採信。
  (三)被告雖一再指稱其遭刑求方於警訊時承認云云，惟其於九十一年七月一日案移臺
    灣高雄地方法院檢察署，由內勤值班檢察官訊問時，完全未提及曾遭刑求，待值
    班檢察官聲請本院羈押，於本院訊問時，亦未提及任何遭刑求之隻字片語（見九
    十一年七月一日偵查筆錄及同日院訊問筆錄），嗣本院裁定羈押，並送往臺灣高
    雄看守，於該所檢查人員詢問有無遭刑求時，亦未表示曾遭刑求，並稱身體健康
    狀況一切良好等語，有臺灣高雄看守所九十一年十二月四日高所坤衛字第一四七
    三號函在卷可佐，加以為其製作警訊筆錄之內政部警政署高雄港務警察局員警曾
    啟洺亦到庭證稱：筆錄的內容確係被告之陳述，後面的簽名亦是其自己簽的等語
    ，且被告於本院訊問何以未向檢察官報告曾遭刑求時，答稱：當時忘記了等語，
    顯不合於常情（見本院九十一年九月二十六日審判筆錄），其警訊時之供述，復
    與前揭被害人所述大致相符，則其辯稱遭刑求云云，自不足採。至臺灣高雄看守
    所雖另於前揭函文中敘明被告於九十一年七月四日反應遭刑求，經檢查後，發現
    確實有多處瘀傷等語，惟此僅能證明被告於九十一年七月四日身上確有瘀傷，並
    不能證明該瘀傷係其九十一年七月一日入所前遭刑求所致，自無從執此為其有利
    之認定。
  (四)從而，本件至此事證已臻明確，被告犯行洵堪認定，應依法加以論科。
三、按刑法第三百二十一條第一項第三款之攜帶兇器竊盜罪，其所謂兇器並無種類限
    制，凡足以對人之生命、身體、安全構成威脅，在客觀上顯具有行兇之危險性均
    屬之，最高法院八十年度臺上字第四三０九號判決可資參酌，故依前揭見解，鐵
    鎚、水果刀及螺絲起子自屬兇器無誤。又建築物之屋頂為防盜之安全設備之一種
    ，如竊犯意圖行竊，而毀壞建築物之屋頂後，從屋頂侵入該建築物內竊取財物者
    ，應成立毀越安全設備竊盜罪，最高法院七十五年度臺上字第六四○六號判決可
    資參酌。再刑法第三百二十九條之以強盜論，即以強盜罪相當條文處罰之意，並
    非專以第三百二十八條第一項之強盜論，故第三百三十條所謂犯強盜罪，不僅指
    自始犯強盜罪者而言，即依第三百二十九條以強盜論者，亦包括之，如此項準強
    盜有第三百二十一條第一項各款情形之一，自應依第三百三十條論處，最高法院
    四十二年度臺上字第五二三號判例已闡述詳盡。本件被告攜帶兇器毀越安全設備
    竊盜，因脫免逮捕，而當場施以強暴，核其所為，係犯刑法第三百三十條第一項
    、第三百二十九條之加重準強盜罪，公訴意旨認被告此部分所為係犯刑法第三百
    二十九條、第三百二十八條第一項之準強盜罪，稍有未洽，惟其基本事實完全相
    同，本院復已實際就加重準強盜罪部分調查證據及審判，自得予以變更起訴法條
    。又公訴意旨漏未論以毀越安全設備部分，亦稍未洽；再被告攜帶兇器，以強暴
    至使被害人甲○○、丁○○等二人不能抗拒，而使之交付其物，核其此部分所為
    ，係犯刑法第三百三十條第一項之加重強盜罪。其前後二次加重強盜犯嫌，除時
    間緊接外，並觸犯構成要件相同之罪名，顯係基於概括犯意反覆為之，應依連續
    犯之規定論以一罪，並加重其刑。被告前因違反肅清煙毒條例案件，經本院於八
    十六年十二月十九日以八十六年度訴字第三七二三號判決，判處有期徒刑三年四
    月確定，於九十年一月十三日縮短刑期執行完畢，其於五年內再犯本件有期徒刑
    以上之罪，為累犯，應依法加重其刑，並就其強盜被害人甲○○、丁○○等二人
    部分，依法遞加之。被告所犯前揭加重準強盜罪與連續加重強盜罪間，犯意各別
    ，行為互殊，犯罪構成要件亦不相同，應分論併罰。爰審酌被告之犯罪動機、目
    的、手段，及其生活狀況、品行、智識程度，其犯後一再飾詞卸責、反認犯行，
    態度惡劣，完全無悔改之意，暨本件犯罪情節重大等一切情狀，分別量處如主文
    所示之刑，並定應執行刑，以示懲儆。鐵鎚、水果刀、螺絲起子及菜刀各一把，
    暨麻手套一雙，為被告所有供犯罪所用之物，併依刑法第三十八條第一項第二款
    ，宣告沒收之。
據上論斷，應依刑事訴訟法第二百九十九條第一項前段、第三百條，刑法第五十六條
、第三百三十條第一項、第三百二十九條、第四十七條、第五十一條第五款、第三十
八條第一項第二款，判決如主文。
本案經檢察官黃俊嘉到庭執行職務。
中      華      民      國    九十一    年     十二     月    三十一    日
                                  臺灣高雄地方法院刑事第五庭
                                      法  官    劉傑民
右正本證明與原本無異。
如不服本判決，應於判決送達後十日內，向本院提出上訴狀。
                                      書記官    林秀珍
中      華      民      國    九十一    年     十二     月    三十一    日
